【裁判字號】    89,交易,980
【裁判日期】    900330
【裁判案由】    過失致死等
【裁判全文】
臺灣高雄地方法院刑事判決                        八十九年度交易字第九八號
    公  訴  人  臺灣高雄地方法院檢察署檢察官
    被      告  乙○○
右列被告因過失致死等案件，經檢察官提起公訴（八十九年度偵字第一九二一八號）
，本院判決如左：
    主  文
乙○○服用酒類，不能安全駕駛動力交通工具而駕駛，處有期徒刑陸月；又因過失致
人於死，處有期徒刑捌月。應執行有期徒刑壹年。
    事  實
一、乙○○考領有普通小型車駕駛執照，明知服用酒類致不能安全駕駛時，即不能駕
    駛動力交通工具，竟於民國八十九年八月二十六日下午九時許，於酒後已達不能
    安全駕駛之程度，仍駕駛車牌號碼ＹＳ－一三九五號自用小客車，沿高雄縣橋頭
    鄉○○路由西往東方向行駛，途經仕豐路與五福巷口時，原應注意行車速度，在
    郊外道路時速不得超過六十公里；汽車行駛時，駕駛人應注意車前狀況，並隨時
    採取必要之安全措施，以避免道路交通事故之發生，而依當時情形，又無不能注
    意之情事，竟疏於注意車前狀況，且以時速七十公里之速度高速行駛，復因酒醉
    混惑其其判斷及注意能力之際，而撞及徒步推車欲橫越馬路之李劉瑞雀，致李劉
    瑞雀因此受有胸腹部挫傷疑內出血、頭部外傷疑顱內出血等傷害，經送醫後延至
    同日下午十時二十分許不治死亡。而乙○○於肇事後，留在現場，對於未發覺之
    犯罪，主動向處理警員告知其係駕車肇事者，並接受裁判，且經警發覺其酒味後
    ，測試其酒精濃度竟高達每公升零點七二毫克。
二、案經被害人家屬甲○○、李新標、李新發、李新益、李新輝、李新強訴請暨高雄
    縣警察局岡山分局報請臺灣高雄地方法院檢察署檢察官偵查起訴。
    理  由
一、訊據被告乙○○對於在右揭時、地飲酒後駕車超速而肇致本件道路交通事故，並
    使被害人李劉瑞雀死亡等情均供承不諱，並有道路交通事故調查表、照片、酒精
    濃度測試單、測試觀察紀錄表、酒後生理協調平衡檢測紀錄表在卷足證，而被害
    人李劉瑞雀因此受有胸腹部挫傷疑內出血、頭部外傷疑顱內出血等傷害，並不治
    死亡，亦業經臺灣高雄地方法院檢察署檢察官督同法醫師相驗明確，有相驗屍體
    證明書、驗斷書、勘驗筆錄等在卷可憑。而按刑法第一百八十五條之三規定所謂
「不能安全駕駛」，乃抽象危險犯，並不以發生具體危險為必要，對於呼氣酒精
    濃度已達每公升零點五五毫克（○．五五ＭＧ＼Ｌ）以上，肇事率為一般正常人
    之十倍，認為已達不能安全駕車之標準，此業經法務部八十八年五月十八日法八
    八檢字第○○一六六九號函告週知，且按就醫學文獻所知，酒精對人體造成之影
    響，於呼氣時酒精濃度達每公升零點二五毫克（約合體內血液中酒精濃度五○Ｍ
    Ｇ＼ＤＬ或零點零五％）即會輕度中毒，造成輕度協調功能降低；呼氣酒精濃度
    達每公升零點五毫克時（約合體內血液中酒精濃度一○○ＭＧ＼ＤＬ或零點一％
    ）屬輕到中度中毒症狀，出現反應較慢、感覺減低、影響駕駛之狀況；呼氣酒精
    濃度達每公升零點七五毫克（約合體內血液中酒精濃度一五○ＭＧ＼ＤＬ或零點
    一五％）時出現思考改變、個性行為改變等中毒症狀；又飲酒後一小時許，其體
    內血液酒精濃度可達最高，此有分別有行政院國軍退除役官兵輔導委員會臺北榮
    民總醫院八十八年八月五日（八八）北總內字第二六八六八號函文、八十八年十
    月二十六日（八八）院賓文廉字第一三四○七號臺灣高等法院函中臺北醫學院附
    設醫院精神科主任蔡尚穎「酒精對人體生理與行為之影響」一文可據。而本案被
    告為警查獲時其吐氣所含酒精成份測試已高達零點七二毫克，高於前揭標準甚多
    ，其發生肇事之危險性，顯已高出一般人，且經警就其生理協調平衡為測試，亦
    認其腳步不穩、左右搖晃，此有酒精濃度測試單、測試觀察紀錄表、酒後生理協
    調平衡檢測紀錄表可證，故依前揭說明，被告顯已達不能安全駕駛之酒醉狀態，
    足堪認定。
二、次按汽車駕駛人有飲酒後其吐氣所含酒精成份超過每公升零點二五毫克以上者，
    不得駕車；行車速度，依標誌之規定，無標誌者，在市區道路，時速不得超過四
    十公里，在郊外道路，時速不得超過六十公里；汽車行駛時，駕駛人應注意車前
    狀況，並隨時採取必要之安全措施，道路交通安全規則第一百十四條第二款、第
    九十三條第一項第一款及第九十四條第三項分別定有明文。被告既考領有普通小
    型車駕駛執照，對於前揭規定自無法諉為不知，且前揭規定之義務亦為被告應注
    意之事項，而依當時天候下雨，夜間有照明，柏油路面溼潤、無缺陷，道路無障
    礙物，視距良好，又依其智識、能力亦無不能注意之情事，乃恣意以時速七十公
    里之速度行駛，復因酒醉混惑其其判斷及注意能力之際，亦未注意警戒車前動態
    ，並採取適當、必要及有效之閃避、煞車等安全措施，致肇事使被害人李劉瑞雀
    受重創死亡等情，其有過失，已經明顯。再者，本件道路交通事故經送臺灣省高
    屏澎區車輛行車事故鑑定委員會鑑定肇事因素，亦同此認定，有臺灣省高屏澎區
    車輛行車事故鑑定委員會九十年二月十六日高屏澎鑑字第九００二０七號鑑定意
    見書在卷足稽，被害人李劉瑞雀因本件道路交通事故而發生死亡之結果，與被告
    之前揭過失行為間並有相當之因果關係。是本案罪證已臻明確，被告諸犯行洵堪
    認定，應予依法論科。
三、被告服用酒類，不能安全駕駛動力交通工具而駕駛自用小客車肇事致人於死，核
    其所為，係犯刑法第一百八十五條之三之服用酒類不能安全駕駛動力交通工具而
    駕駛罪、同法第二百七十六條第一項之普通過失致人於死罪。而被告所犯服用酒
    類，不能安全駕駛動力交通工具而駕駛罪及普通過失致人於死罪間，犯意各別，
    罪名互殊，構成要件亦有間，應予分論併罰。再者，被告酒醉駕車，因而致人死
    亡，依法應負刑事責任，依道路交通管理處罰條例第八十六條第一項規定，普通
    過失致人於死罪部分加重其刑至二分之一。又被告於肇事後，留在事故現場，對
    於因過失致人欲死之犯罪，主動向處理事故之警員告知其係駕車肇事者，並接受
    本院裁判，業據證人林光正即事故處理警員到庭證述屬實，應依刑法第六十二條
    前段自首之規定減輕其刑，並依法先加重後減輕之。爰審酌被告既考領有普通小
    型車駕駛執照，則明知或無法諉為不知酒後精神已達混惑不清晰之狀態，而發生
    道路交通事故之機率，較未飲酒者為高，詎仍為駕駛上開自用小客車，不啻對他
    人已產生立即侵害之高度危險性，亦自陷於危險狀態中，且嚴重侵害道路交通往
    來安全，況且復因違反道路交通安全規則，造成本件被害人李劉瑞雀死亡等情，
    犯罪情節重大，復又未與被害人家屬達成和解，惟斟酌其於事故後坦承犯行，態
    度良好等一切情狀，分別量處如主文所示之刑，並定其應執行之刑。
據上論斷，應依刑事訴訟法第二百九十九條第一項前段，道路交通管理處罰條例第八
十六條第一項，刑法第一百八十五條之三、第二百七十六條第一項、第六十二條前段
、第五十一條第五款，罰金罰鍰提高標準條例第一條前段，判決如主文。
中      華      民      國      九十      年      三      月    三十    日
                                      臺灣高雄地方法院交通法庭
                                          法  官  楊  國  祥
右為正本，係照原本作成，證明與原本無異。
如不服本判決，應於送達後十日內，向本院提出上訴狀。
                                          書記官  陳  怡  真
中      華      民      國      九十      年      三      月    三十    日
附錄本判決論罪之法條：
刑法二百七十六條第一項
因過失致人於死者，處二年以下有期徒刑、拘役或二千元以下罰金。


司法院資訊處製作；財團法人民間司法改革基金會備份。
